臺灣臺南地方法院柳營簡易庭民事判決
111年度營簡字第262號
原      告  沅家房屋仲介有限公司

法定代理人  林益振  
訴訟代理人  何平    
            洪東成  
被      告  鄭鈞云  
訴訟代理人  林宜樺律師
上列當事人間請求給付違約金事件，經本院柳營簡易庭於民國11
1年10月25日言詞辯論終結，判決如下：
    主  文
一、原告之訴駁回。
二、訴訟費用由原告負擔。
    事實及理由
一、原告起訴主張：
  ㈠被告於民國111年1月6日與原告簽訂不動產專任委託銷售契約
    書（下稱系爭契約），約定將其所有臺南市○○區○○段00○00
    地號（下稱系爭土地）及其上建物即門牌號碼臺南市○○區○○
    路0○00號建物（下稱系爭建物，與系爭土地合稱系爭不動產
    ），委託原告自111年1月7日起至111年5月6日止，以新臺幣
    （下同）6,500,000元銷售。依系爭契約第10條約定若買方
    同意被告之出售條件及其出價已達委託價格，授權原告無須
    再行通知被告即得全權代理收受定金。
  ㈡於111年1月11日訴外人即買方胡宏仁願以6,500,000元承購系
    爭不動產，原告代為收受定金50,000元，被告與胡宏仁間針
    對系爭不動產之買賣契約業已成立，惟被告至今仍拒絕與胡
    宏仁簽訂買賣契約書，爰依系爭契約第8條約定以服務報酬
    即260,000元（計算式：6,500,000元×0.04＝260,000元）作
    為違約金。
　㈢並聲明：被告應給付原告260,000元，及自民國111年1月15日
    起至清償日止，按週年利率百分之5計算之利息。
二、被告則以：
　㈠系爭契約不成立
　　被告於111年1月6日晚間抵達原告營業處，針對系爭契約委
    託價額及其他重要條文，兩造意思表示均未一致，難認系爭
    契約成立。
  ㈡系爭契約應屬無效
　　系爭契約之條款限制被告之締約權限，參酌臺灣高等法院10
    4年度上字第260號判決，系爭契約應屬無效。
　㈢原告未給予審閱期間，系爭契約應屬無效
　　兩造簽約時，原告未詳細說明系爭契約條款內容，即在系爭
    契約第一頁書立「本人已充分了解契約內容自願提前簽立本
    契約」要求被告簽名，依消費者保護法第11條之1規定，系
    爭契約之定型化約款不構成契約內容，惟因系爭契約之定型
    化契約條款涉及必要之點，若不構成契約內容時，應認系爭
    契約無效，始符合公平正義原則。
　㈣系爭契約有得撤銷事由，被告依民法第74條、第88條第1項、
    第92條第1項行使撤銷系爭契約
　　兩造簽訂系爭契約時，原告未提供「最近三個月同類型之不
    動產成交行情」，原告詐騙佯稱系爭不動產僅值約6,500,00
    0元，實際上系爭不動產粗估至少15,000,000元，致被告陷
    於錯誤，被告依民法第88條第1項、第92條第1項撤銷意思表
    示。又被告未曾有買賣不動產之經驗，在短短數小時內欲決
    定以何價格出售實過於急迫，認為有民法第74條之情事，被
    告亦得上開規定撤銷系爭契約。
　㈤系爭契約已於111年1月10日終止
　　被告於111年1月10日至原告營業處表示系爭契約不成立、未
    給予審閱期間及主張解約，依民法第529條及第549條之規定
    系爭契約業已終止。系爭契約第6條限制被告之終止權，違
    反消費者保護法第12條第2、3款規定應屬無效。
　㈥系爭不動產之買賣契約尚未成立，原告不得依系爭契約第8條
    請求違約金
　　被告於111年1月10日業已終止系爭契約，原告於111年1月11
    日始媒介胡榮仁購買系爭不動產，自不得依系爭契約請求被
    告與胡宏仁簽約，於被告拒絕簽約時，依系爭契約第8條約
    定請求違約金。縱系爭契約尚未終止，然被告於111年1月10
    日業已更換系爭建物之門鎖，原告如何帶領胡宏仁進入系爭
    建物確認房況，何況系爭不動產買賣契約之成立，非僅有買
    方之出價達系爭契約之約定，尚須出售條件、付款條件達成
    一致始可，原告所提出胡宏仁之不動產買賣意願書第2條付
    款條件並未載明，究竟是否同意系爭契約第3條之付款條件
    尚有疑問，難認被告與胡宏仁間針對系爭不動產買賣之意思
    表示一致。
　㈦原告請求被告給付違約金應酌減至2,000元
　　原告為履行系爭契約而支出之廣告、人事成本及影印費，應
    僅有2日，其違約金應當酌減至2,000元。
  ㈧並聲明：原告之訴駁回；如受不利益之判決，願供擔保，請
    准宣告免為假執行。
三、得心證之理由：
　㈠企業經營者與消費者訂立定型化契約前，應有30日以內之合
    理期間，供消費者審閱全部條款內容。違反第1項規定者，
    其條款不構成契約之內容，消保法第11條之1第1項、第3項
    前段定有明文。法律雖無禁止消費者得拋棄審閱權或審閱期
    間，然考量上開條文之立法目的，在維護消費者知的權利，
    確保其於訂立定型化契約前，有充分了解定型化契約條款之
    機會，是消費者應在有合理機會知悉或斟酌定型化契約條款
    ，及締約時明知或可得而知定型化契約條款時，其所為之拋
    棄審閱權或審閱期間，始生效力。此外，消費者保護法要求
    企業經營者在使用定型化契約條款時，應給予消費者合理之
    審閱期限，當企業經營者主張消費者業已拋棄審閱權及審閱
    期間時，此主張不僅與原規範相對立，更有利於企業經營者
    ，參酌消費者保護法第17條之1規定，此時應由企業經營者
    就消費者已有合理機會知悉或斟酌定型化契約條款，及消費
    者締約時明知或可得而知定型化契約條款之前提下，拋棄審
    閱權及審閱期間之事實負舉證責任。
　㈡被告於111年1月6日前往原告之營業處所，當日兩造簽立系爭
    契約，系爭契約由原告訴訟代理人洪東成手寫註記「本人已
    充分了解契約內容自願提前簽訂本契約」後，交由被告簽名
    等情，為兩造所不爭執，堪認為真實。被告抗辯兩造締約過
    程甚短，原告並未向被告解釋定型化契約條款，被告在未充
    分知悉定型化契約條款下所為之拋棄審閱期間等語，依上開
    說明，自應由原告負舉證責任。然查，原告僅以被告主動前
    往原告營業處委託銷售系爭不動產及被告具有相當智識程度
    ，認定被告簽約前已充分了解該契約之權利義務關係，然原
    告未提出任何證據證明兩造簽約時間長短、原告有無向被告
    解釋定型化契約條款、被告有無審視定型化契約條款，加以
    佐證被告在有合理機會知悉或斟酌定型化契約條款，及締約
    時明知或可得而知定型化契約條款下，拋棄審閱期間。依上
    開說明，被告抗辯定型化契約條款不構成契約之內容，自屬
    有據。
　㈢綜上，原告雖依系爭契約第8條約定請求被告給付違約金，惟
    因系爭契約第8條不構成兩造契約內容，原告自無從依此規
    定請求被告給付違約金。
  ㈣至被告雖抗辯兩造契約不成立、無效、得撤銷云云，然消費
    者保護法第11條之1第3項規定僅使定型化契約條款不構成契
    約內容，並不導致契約無效。兩造於111年1月6日口頭上既
    已達成原告為被告針對系爭不動產以6,800,000元為出售條
    件之訂約媒介，而被告願給付原告報酬之意思表示合致，居
    間契約之要素即必要之點業已意思表示合致，兩造居間契約
    自屬有效成立，其餘未約定或因被告上開主張而不構成契約
    內容部分，自應回歸民法有關委託及居間之相關規定。另被
    告僅空言稱原告有詐欺行為致被告陷於錯誤，然未舉證證明
    有上開情事，難認居間契約有得撤銷事由，附此敘明。
四、從而，原告依系爭契約書第8條約定請求被告給付違約金，
    因此約款不構成契約內容，原告據此請求，於法無據，應予
    駁回。
五、本件事證已臻明確，兩造其餘攻擊防禦方法及所提證據，經
    本院斟酌後，認為與本件判決結果不生影響，爰不予逐一論
    列，附此敘明。
六、訴訟費用負擔之依據：民事訴訟法第436條第2項、第78條。
     
中　　華　　民　　國　　111 　年　　11　　月　　8 　　日
                  臺灣臺南地方法院柳營簡易庭
                              法  官　陳協奇
以上正本係照原本作成。
被告如不服本判決，應於送達後20日內，向本院提出上訴狀並表明上訴理由，如於本判決宣示後送達前提起上訴者，應於判決送達後20日內補提上訴理由書（須附繕本）。如委任律師提起上訴者，應一併繳納上訴審裁判費。　　　　　　　　　　　　　　
中　　華　　民　　國　　111 　年　　11　　月　　8 　　日
　　　　　　　　　　　　　　　書記官  洪季杏